【裁判字號】    97,上易,192
【裁判日期】    970528
【裁判案由】    恐嚇取財等
【裁判全文】
臺灣高等法院臺南分院刑事判決         97年度上易字第192號
上  訴  人
即  被  告  壬○○
上列上訴人因恐嚇取財等案件，不服臺灣臺南地方法院96年度易
字第1119號中華民國97年3月5日第一審判決（起訴案號：臺灣臺
南地方法院檢察署96年度偵字第10064號；併辦案號同署96年度
偵字第11105號），提起上訴，本院判決如下：
    主  文
原判決撤銷。
壬○○犯如附表編號一至編號十所示之罪，均累犯，各處如附表
編號一至編號十主文欄所示之刑，應執行有期徒刑年。
    事  實
一、壬○○前因恐嚇案件，經最高法院於民國85年11月20日以85
    年度台上字第5374號判決有期徒刑3年確定而入監服刑，並
    於88年9月16日因縮短刑期假釋出獄，嗣另因妨害自由及侵
    占案件，先後經臺灣高雄地方法院以89年度易字第3182號判
    決有期徒刑1年6月及臺灣臺南地方法院以90年度易字第219
    號判決有期徒刑4月確定，嗣另定應執行刑有期徒刑1年8月
    確定。嗣經撤銷上開假釋，並接續執行上開恐嚇案件之殘刑
    1年，於92年4月24日因縮短刑期假釋出獄，甫於92年8月15
    日期滿，以已執行完畢論。
二、壬○○猶未悔悟，仍意圖為自己不法之所有，分別為附表編
    號1至10之犯行（於附表所列之時間、地點，利用學生或軍
    人行走於台南市○區○○○路「台南公園」附近及台南市○○區○○路2段附近等處，各別對丙○○等10人，佯稱其友
    人或友人妻子之前曾發生交通事故，並訛稱渠等與該肇事者
    極相似，而要求丙○○等10人不得離去。嗣壬○○再告知丙○○等10人，為證明渠等非該事故之肇事者，要求渠等拿出
    身分證供壬○○核對身分或抵押，丙○○等人為免去糾纏，
    乃取出皮包拿出身分證予壬○○查看，壬○○並進一步要求
    丙○○等10人交付皮包內之金融卡，及說出該金融卡之提款
    密碼，且揚言伊是黑道，在經營賭場，外面很多人在找丙○○等人，致丙○○等10人均心生畏懼。其中除乙○○藉機取
    回附表編號9所示之金融卡外，其餘丙○○、子○○、癸○○、己○○、甲○○、辛○○、丁○○、戊○○、庚○○等
    9人，均被迫將附表編號1至8及編號10所示之金融卡提款密
    碼告知壬○○）。
三、嗣壬○○於96年6月28日下午6時20分許，因在臺南市○區○○○路「臺南公園」旁人行道攔住庚○○著手實施如附表編
    號10所示之犯罪行為時，為附近巡邏員警所發覺，隨即上前
    將壬○○逮捕，並當場扣得上開土地銀行金融卡1張（業已
    發還庚○○）、壬○○所戴之銀色安全帽1頂及墨鏡1副等物
    ，而循線查悉上情。
四、案經庚○○、丙○○、子○○、癸○○、己○○、甲○○、
    辛○○、丁○○、戊○○、乙○○訴由臺南市警察局第五分
    局報告臺灣臺南地方法院檢察署檢察官偵查起訴。
    理  由
一、本件具傳聞性質之言詞陳述或書面陳述，公訴人、被告均同
    意作為證據，且迄於言詞辯論終結前亦未聲明異議。本院審
    酌該證據資料作成時之情況，核無違法取證或其他瑕疵，且
    為證明本件犯罪事實所必要之重要關係事項，認為以之作為
    證據為適當，上開具傳聞性質之相關證據資料，自得作為證
    據。
二、上開犯罪事實，業據被告壬○○於原審審理時坦承不諱（見
    原審卷第47頁），核與證人即告訴人丙○○、子○○、癸○○、己○○、甲○○、辛○○、丁○○、戊○○、庚○○於
    原審審理時之證述，及證人即告訴人乙○○於警詢之陳述情
    節，互核大致相符。此外，並有贓物認領保管單1紙、臺南
    市警察局第五分局搜索扣押筆錄2份、刑案相片14幀、指認
    嫌疑人照片記錄及指認犯罪嫌疑人紀錄表各10份在卷可稽，
    並有扣案銀色安全帽1頂及墨鏡1副可資佐證。被告壬○○於
    本院審理時翻異前供否認犯罪，顯不足採信。本件事證已甚
    明確，被告壬○○如附表10件犯行，均堪認定。
三、核被告壬○○就附表編號1至編號8所為，係犯刑法第346條
    第1項之恐嚇取財及刑法第339條之2第1項以不正方法由自動
    付款設備取得他人之物罪名，其恐嚇取得被害人金融卡之目
    的係在領取所存放之金錢，並非金融卡本身，嗣即利用自動
    櫃員機取款，其恐嚇取財之犯意並未中斷，行為亦屬持續，
    應包括視為法律上之接續行為，而應評價為1行為，是其1行
    為觸犯上開2罪，應依刑法第55條前段規定，從較重之恐嚇
    取財罪處斷。另被告壬○○就附表編號9、編號10所為，則
    係犯刑法第346條第1項、第3項之恐嚇取財未遂罪。被告壬○○前後10件犯行，均犯意各別，應予分論併罰。其中附表
    編號9、編號10之犯罪，被告壬○○已著手於恐嚇取財之犯
    行，惟尚未取得財物，即為被害人所遁逃或為警查獲致未得
    逞，均為未遂犯，均依刑法第25條第2項規定，按既遂犯之
    刑減輕之。又被告壬○○前受有期徒刑之執行完畢，有臺灣
    高等法院被告前案紀錄表1份在卷可參，被告壬○○於前述
    有期徒刑執行完畢後，5年以內故意再犯本件有期徒刑以上
    之罪，應依刑法第47條第1項之規定論以累犯，並加重其刑
    。就附表編號9及編號10部分，被告壬○○同時有刑之加重
    及減輕之事由，應依法先加後減之。
四、原審以被告壬○○犯罪事證明確，因予論罪科刑，固非無見
    。然查：(一)原判決在理由欄固已說明被告壬○○係基於為自
    己不法所有之意圖而犯本案之10件犯行，惟於犯罪事實部分
    ，卻疏未記載該構成要件，自有未洽。(二)又被告壬○○就附
    表編號1至編號8所為，雖構成刑法第346條第1項之恐嚇取財
    及刑法第339條之2第1項以不正方法由自動付款設備取得他
    人之物2罪名，然係屬1行為同時犯之，自應從較重之恐嚇取
    財罪處斷，業如前述，原判決竟予以併罰，亦有不當。被告
    上訴否認犯罪，而指摘原判決不當，固無理由，但原判決既
    有上開可議之處，即屬無可維持，應由本院將原判決予以撤
    銷改判。爰審酌被告壬○○於短時期內多次犯罪，造成被害
    人丙○○等10人恐懼，其中8人並受有財物損失，至今均尚
    未賠償；又被告壬○○於專供行駛臺南市及其他縣市間之巴
    士停泊處，刻意尋覓單純之年輕學生、軍人或對臺南市陌生
    之外地人下手實施本案犯罪行為，其行為甚屬惡劣，危害社
    會治安至鉅，且於本院審理時翻異前詞否認犯行，足見被告
    並無悔悟之意，犯後態度非佳等一切情狀，分別量處如附表
    編號一至編號十主文欄所示之刑。又因被告壬○○如附表編
    號1至編號4之犯罪行為時間，均在96年4月24日以前，合於
    中華民國96年罪犯減刑條例第2條第1項第3款之規定，爰就
    其如附表編號1至編號4之犯罪部分，均減其宣告刑2分之1各
    如附表編號1至編號4之主文欄所示。並就附表編號1至10主
    文欄所示部分定其應執行之刑。至扣案之銀色安全帽1頂及
    墨鏡1副，雖係被告壬○○所有並於犯罪時所穿著，惟其係
    以言詞恐嚇，則該扣案物品並非其犯罪所用之物，爰不予以
    宣告沒收，併此敘明。
五、按刑法第304條第1項之強制罪，與刑法第346條第1項之恐嚇
    取財罪，其構成要件迥然不同，前者無不法所有之意圖，後
    者則以意圖自己或第3人之不法所有為前提條件。又刑法第
    304條之強制罪，係屬概括補充性之規定，屬廣義法之1種，
    本法以強暴、脅迫使人行無義務之事，或妨害人行使權利之
    規定頗多，如其行為合於其他特別規定者，則應依各該規定
    處斷，不能論以本罪（最高法院69年台上字第3141號判決、
    84年台上字第3870號判決可資參照）。本件被害人等於將其
    物交付被告壬○○之前，因畏懼不敢離去，致其行動僅遭受
    短瞬影響，並無持續相當時間遭受剝奪者，乃屬於上開恐嚇
    取財行為之當然結果，應僅論以刑法第346條第1項之罪，應
    無另成立刑法第304條第1項強制罪之餘地。是起訴書認被告
    另涉犯刑法第304條第1項強制罪等語顯有誤會，然此部分業
    經公訴檢察官於原審更正，附此敘明。
六、據上論結，應依刑事訴訟法第369條第1項前段、第364條、
    第299條第1項前段、刑法第346條第1項、第3項、第339條之
    2、第55條前段、第47條第1項、第51條第5款，刑法施行法
    第1條之1，中華民國96罪犯減刑條例第2條第1項第3款、第7
    條，判決如主文。
本案經檢察官劉得鉦到庭執行職務。
中    華    民    國    97    年    5     月    28    日
                  刑事第二庭    審判長法  官  葉居正
                                      法  官  吳勇輝
                                      法  官  郭千黛
以上正本證明與原本無異。
不得上訴。
                                      書記官  尤乃玉
中    華    民    國    97    年    5     月    28    日
附表
┌──┬─────────────────────────────────┐
│編號│犯罪事實                                                          │
│    ├─────────────────────────────────┤
│    │所犯法條                                                          │
│    ├─────────────────────────────────┤
│    │主    文                                                          │
├──┼─────────────────────────────────┤
│一  │壬○○意圖為自己不法之所有，於95年9月24日下午4時15分許，在臺南市北│
│    │區○○街與公園南路路口「臺南公園」旁人行道，藉口其友人與丙○○發生│
│    │車禍糾紛，遂攔住丙○○，並出言伊是黑道，在經營賭場，外面有很多人在│
│    │找丙○○等語，使丙○○心生畏懼，以此方式恐嚇丙○○交出郵局金融卡（│
│    │帳號00000000000000號）及說出金融卡之提款密碼，且於同│
│    │日下午5至6時許，持上開金融卡至臺南市○○路162號郵局自動提款機提款 │
│    │及盜領該帳戶內新臺幣（下同）八萬七千元得手。                      │
│    │                                                                  │
│    ├─────────────────────────────────┤
│    │1行為觸犯刑法第346條第1項恐嚇取財、第339條之2以不正方法由自動付款 │
│    │設備取得他人之物罪名，應從1重之恐嚇取財罪論處。                   │
│    ├─────────────────────────────────┤
│    │壬○○意圖為自己不法之所有，以恐嚇使人將本人之物交付，累犯，處有期│
│    │徒刑捌月，減為有期徒刑肆月。                                      │
│    │                                                                  │
├──┼─────────────────────────────────┤
│二  │壬○○意圖為自己不法之所有，於95年10月16日下午5時30分許於臺南市北 │
│    │區○○○路「臺南公園」旁人行道，藉口其友人妻子與子○○發生車禍糾紛│
│    │，遂攔住子○○，並出言伊是黑道，在經營賭場，外面有很多人在找子○○│
│    │等語，使子○○心生畏懼，以此方式恐嚇子○○交出臺北銀行金融卡（帳號│
│    │0000000000000號）及說出該卡之提款密碼，並於同日下午6 │
│    │時許，持上開金融卡至臺南市○○街「臺南大學」後門郵局自動提款機提款│
│    │盜領該帳戶內一萬二千元得手。                                      │
│    ├─────────────────────────────────┤
│    │1行為觸犯刑法第346條第1項恐嚇取財、第339條之2以不正方法由自動付款 │
│    │設備取得他人之物罪，應從1重之恐嚇取財罪論處。                     │
│    ├─────────────────────────────────┤
│    │壬○○意圖為自己不法之所有，以恐嚇使人將本人之物交付，累犯，處有期│
│    │徒刑捌月，減為有期徒刑肆月。                                      │
│    │                                                                  │
├──┼─────────────────────────────────┤
│三  │壬○○意圖為自己不法之所有，於96年2月21日下午3時30分許，在臺南市北│
│    │區○○○路「臺南公園」旁人行道，藉口其友人與癸○○發生車禍糾紛，遂│
│    │攔住癸○○，並出言伊是黑道，在經營賭場，外面有很多人在找癸○○等語│
│    │，使癸○○心生畏懼，以此方式恐嚇癸○○交出彰化銀行金融卡（帳號九五│
│    │000000000000號）及說出該卡之提款密碼，且於同日下午6時 │
│    │許，持上開金融卡至臺南市○○路162號郵局自動提款機提款盜領該帳戶內 │
│    │八千元得手。                                                      │
│    ├─────────────────────────────────┤
│    │1行為觸犯刑法第346條第1項恐嚇取財、第339條之2以不正方法由自動付款 │
│    │設備取得他人之物罪名，應從1重之恐嚇取財罪論處。                   │
│    ├─────────────────────────────────┤
│    │壬○○意圖為自己不法之所有，以恐嚇使人將本人之物交付，累犯，處有期│
│    │徒刑捌月，減為有期徒刑肆月。                                      │
│    │                                                                  │
├──┼─────────────────────────────────┤
│四  │壬○○意圖為自己不法之所有，於96年3月26日下午6時50分許，在臺南市中│
│    │西區○○路○段45號（起訴書誤載為1號）騎樓下，藉口其友人遭軍人騎車撞│
│    │倒，遂攔住己○○，並出言外面有很多人在找己○○等語，使己○○心生畏│
│    │懼，以此方式恐嚇己○○交出郵局金融卡（帳號000000000000│
│    │四六號）及說出該卡之提款密碼，且於同日晚上，持上開金融卡至臺南市○○○    ○○路162號郵局自動提款機提款盜領該帳戶內八萬三千元得手。           │
│    │                                                                  │
│    ├─────────────────────────────────┤
│    │1行為觸犯刑法第346條第1項恐嚇取財、第339條之2以不正方法由自動付款 │
│    │設備取得他人之物罪名，應從1重之恐嚇取財罪論處。                   │
│    ├─────────────────────────────────┤
│    │壬○○意圖為自己不法之所有，以恐嚇使人將本人之物交付，累犯，處有期│
│    │徒刑捌月，減為有期徒刑肆月。                                      │
│    │                                                                  │
├──┼─────────────────────────────────┤
│五  │壬○○意圖為自己不法之所有，於96年4月29日下午5時30分許，在臺南市北│
│    │區○○○路「臺南公園」旁人行道，藉口其友人與甲○○發生車禍糾紛，遂│
│    │攔住甲○○，並出言伊是黑道，在經營賭場，外面有很多人在找甲○○等語│
│    │，使甲○○心生畏懼，以此方式恐嚇甲○○交出郵局金融卡（帳號０一四一│
│    │0000000000號）及說出該卡之提款密碼，並於同日晚上6、7時許│
│    │，持上開金融卡至臺南市○○路162號郵局自動提款機提款盜領該帳戶內六 │
│    │千元得手。                                                        │
│    ├─────────────────────────────────┤
│    │1行為觸犯刑法第346條第1項恐嚇取財、第339條之2以不正方法由自動付款 │
│    │設備取得他人之物罪名，應從1重之恐嚇取財罪論處。                   │
│    ├─────────────────────────────────┤
│    │壬○○意圖為自己不法之所有，以恐嚇使人將本人之物交付，累犯，處有期│
│    │徒刑捌月。                                                        │
│    │                                                                  │
├──┼─────────────────────────────────┤
│六  │壬○○意圖為自己不法之所有，於96年5月18日下午6時許，在臺南市北區○○○    ○○路「臺南公園」旁人行道，藉口其友人與辛○○發生車禍糾紛，遂攔住廖│
│    │偉任，並出言伊是黑道，在經營賭場，外面有很多人在找辛○○等語，使廖│
│    │偉任心生畏懼，以此方式恐嚇辛○○交出第一銀行金融卡（帳號四０四五０│
│    │五０九四三六號）及說出該卡之提款密碼，且於同日下午6時49分，持上開 │
│    │金融卡至臺南市○○路162號郵局自動提款機提款盜領該帳戶內六千元得手 │
│    │。                                                                │
│    ├─────────────────────────────────┤
│    │1行為觸犯刑法第346條第1項恐嚇取財、第339條之2以不正方法由自動付款 │
│    │設備取得他人之物罪名，應從1重之恐嚇取財罪論處。                   │
│    ├─────────────────────────────────┤
│    │壬○○意圖為自己不法之所有，以恐嚇使人將本人之物交付，累犯，處有期│
│    │徒刑捌月。                                                        │
│    │                                                                  │
├──┼─────────────────────────────────┤
│七  │壬○○意圖為自己不法之所有，於96年5月21日下午5時30分許，在臺南市北│
│    │區○○路「臺南公園」旁人行道，藉口其友人妻子與丁○○發生車禍糾紛，│
│    │遂攔住丁○○，並出言伊是黑道，在經營賭場，外面有很多人在找丁○○等│
│    │語，使丁○○心生畏懼，以此方式恐嚇丁○○交出建華銀行金融卡（帳號０│
│    │0000000000000號）及說出該卡之提款密碼，且於同日下午6 │
│    │時5分許，持上開金融卡至臺南市○○路162號郵局自動提款機提款盜領該帳│
│    │戶內六千元得手。                                                  │
│    ├─────────────────────────────────┤
│    │1行為觸犯刑法第346條第1項恐嚇取財、第339條之2以不正方法由自動付款 │
│    │設備取得他人之物罪名，應從1重之恐嚇取財罪論處。                   │
│    ├─────────────────────────────────┤
│    │壬○○意圖為自己不法之所有，以恐嚇使人將本人之物交付，累犯，處有期│
│    │徒刑捌月。                                                        │
│    │                                                                  │
├──┼─────────────────────────────────┤
│八  │壬○○意圖為自己不法之所有，於96年6月19日下午4時30分許，在臺南市北│
│    │區○○路「臺南公園」旁人行道，藉口其友人妻子與戊○○發生車禍糾紛，│
│    │遂攔住戊○○，並出言伊是黑道，在經營賭場，外面有很多人在找戊○○等│
│    │語，使戊○○心生畏懼，以此方式恐嚇戊○○交出郵局金融卡（帳號００二│
│    │00000000000號）及說出該卡之提款密碼，且於同日下午4時46 │
│    │至50分許，持上開金融卡至臺南市○○路162號郵局自動提款機提款，共盜 │
│    │領該帳戶內二萬七千元得手。                                        │
│    ├─────────────────────────────────┤
│    │1行為觸犯刑法第346條第1項恐嚇取財、第339條之2以不正方法由自動付款 │
│    │設備取得他人之物罪名，應從1重之恐嚇取財罪論處。                   │
│    ├─────────────────────────────────┤
│    │壬○○意圖為自己不法之所有，以恐嚇使人將本人之物交付，累犯，處有期│
│    │徒刑捌月。                                                        │
│    │                                                                  │
├──┼─────────────────────────────────┤
│九  │壬○○意圖為自己不法之所有，於96年6月24日下午6時15分許，在臺南市北│
│    │區○○路「臺南公園」旁人行道，藉口其友人妻子與乙○○發生車禍糾紛，│
│    │遂攔住乙○○，並出言伊是黑道，在經營賭場，外面有很多人在找乙○○等│
│    │語，使乙○○心生畏懼，以此方式恐嚇乙○○交出身分證件及金融卡3張予 │
│    │壬○○，嗣因乙○○藉機將上開證件及金融卡取回後，趁隙逃離現場，而未│
│    │得逞。                                                            │
│    ├─────────────────────────────────┤
│    │刑法第346條第3項、第1項恐嚇取財未遂罪。                           │
│    ├─────────────────────────────────┤
│    │壬○○意圖為自己不法之所有，以恐嚇使人將本人之物交付，未遂，累犯，│
│    │處有期徒刑肆月。                                                  │
├──┼─────────────────────────────────┤
│十  │壬○○意圖為自己不法之所有，於96年6月28日下午6時20分許，在臺南市北│
│    │區○○○路「臺南公園」旁人行道，藉口其友人與庚○○發生車禍糾紛，遂│
│    │攔住庚○○並出言伊是黑道，在經營賭場，外面有很多人在找庚○○等語，│
│    │使庚○○心生畏懼，以此方式恐嚇庚○○交出土地銀行金融卡（帳號一二二│
│    │000000000號）及說出該卡之提款密碼，適為附近巡邏員警發覺而│
│    │未得逞。                                                          │
│    ├─────────────────────────────────┤
│    │刑法第346條第3項、第1項恐嚇取財未遂罪。                           │
│    ├─────────────────────────────────┤
│    │壬○○意圖為自己不法之所有，以恐嚇使人將本人之物交付，未遂，累犯，│
│    │處有期徒刑肆月。                                                  │
└──┴─────────────────────────────────┘
附錄：本判決論罪科刑法條全文
中華民國刑法第346條
（單純恐嚇罪）
意圖為自己或第三人不法之所有，以恐嚇使人將本人或第三人之
物交付者，處6月以上5年以下有期徒刑，得併科1千元以下罰金
。
以前項方法得財產上不法之利益，或使第三人得之者，亦同。
前二項之未遂犯罰之。
中華民國刑法第339條之2
（違法由自動付款設備取得他人之物之處罰）
意圖為自己或第三人不法之所有，以不正方法由自動付款設備取
得他人之物者，處3年以下有期徒刑、拘役或1萬元以下罰金。
以前項方法得財產上不法之利益或使第三人得之者，亦同。


司法院資訊處製作；財團法人民間司法改革基金會備份。
